【裁判字號】    99,訴,595
【裁判日期】    990615
【裁判案由】    違反野生動物保育法
【裁判全文】
臺灣臺南地方法院刑事判決               99年度訴字第595號
公  訴  人  臺灣臺南地方法院檢察署檢察官
被      告  甲○○
上列被告因違反野生動物保育法案件，經檢察官提起公訴（ 99
年度偵字第 3120 號），被告就被訴事實為有罪之陳述，本院合
議庭裁定由受命法官獨任進行簡式審判程序，判決如下：
    主  文
甲○○違反野生動物保育法第三十五條第一項之規定，未經主管
機關同意，買賣保育類野生動物，處有期徒刑柒月；又未具族群
量踰越環境容許量之條件、非基於學術研究或教育目的，經中央
機關許可，獵捕保育類野生動物，處有期徒刑陸月；又違反野生
動物保育法第三十五條第一項之規定，未經主管機關同意，在公
共場所陳列、展示保育類野生動物，處有期徒刑陸月。應執行有
期徒刑拾月。緩刑貳年，緩刑期間付保護管束，並應向指定之政
府機關、政府機構、行政法人、社區或其他符合公益目的之機構
或團體，提供壹佰貳拾小時之義務勞務。
扣案之第二級珍貴稀有保育類動物黃腹琉璃柒隻、臺灣畫眉壹隻
、第三級其他應予保育野生動物黃嘴角鶚貳隻均沒收。
    事實及理由
一、本件係經被告甲○○於準備程序為有罪之表示，而經本院裁
    定由受命法官獨任以簡式審判程序加以審理，依刑事訴訟法
    第273條之2、第159條第2項之規定，不適用傳聞法則有關限
    制證據能力之相關規定；並得依同法第310條之2準用第454
    條之規定製作略式判決書（僅記載「證據名稱」），合先敘
    明。
二、本件犯罪事實及證據名稱，除於：(一)犯罪事實第3行「不得
    買賣或在公共場所陳列、展示」後補充「且黃嘴角鶚族群量
    未逾越環境容許量，其復非基於學術研究或教育目的，經中
    央主管機關許可而獵捕黃嘴角鶚」；(二)犯罪事實第8行「並
    於同日下午」部分，更正為「並於次日下午，未經主管機關
    許可」；(三)證據部分補充「被告於本院之供述」外，餘均引
    用附件檢察官聲請簡易判決處刑書之記載。
三、核被告甲○○買入臺灣畫眉、黃腹琉璃後，將之公然陳列、
    展示部分，所為係違反野生動物保育法第35條第1項之規定
    而犯同法第40條第2款之買賣保育類野生動物罪，被告意圖
    販賣而陳列、展示之低度行為，為買賣保育類野生動物之高
    度行為吸收，不另論罪；被告獵捕黃嘴角鶚後，將之公然陳
    列，所為係犯同法第41條之獵捕保育類野生動物罪及同法第
    40條第2款之意圖販賣而陳列、展示保育類野生動物罪，又
    獵捕保育類野生動物罪著重於保護野生動物之保育，與同法
    第40條第2款係以主管機關對於保育類動物之管理為目的，
    二者不同，且被告獵捕黃嘴角鶚後，將之陳列、展示之行為
    ，顯已逾獵捕保育類野生動物後之通常處分方法，犯意各別
    ，行為互異，且陳列、展示非屬獵捕之不罰後行為，應分論
    併罰。再被告所犯上開3罪名，犯意各別、行為互異，罪名
    不同，應分論併罰。檢察官起訴犯罪事實已記載被告獵捕黃
    嘴角鶚後將之陳列、展示之犯行，惟漏列上揭違反之法條及
    罰則，此部分業經公訴檢察官於本院準備程序進行中增列起
    訴法條，併此敘明。
四、爰審酌被告高職畢業，教育程度尚可，自營檳榔攤生意，前
    於民國97年間因買賣保育類野生動物，經臺灣臺南地方法院
    檢察署檢察官於98年9月16日以98年度偵字第3028號為緩起
    訴處分在案，有該緩起訴處分書在卷可考，竟於上開緩起訴
    處分後半年內再度為本件犯行，且其任意買賣、陳列及展示
    本件保育類野生動物，增加保育類動物滅絕之危機，對於地
    球物種多樣性之維繫造成危害，惟念其家境貧寒（見警卷當
    事人資料欄），且其為極重度器障（腎）者（見警卷所附中
    華民國身心障礙手冊），於偵審過程均坦承犯行，堪認非無
    悔意等一切情狀，分別量處如主文所示之刑，並定其應執行
    之刑。末查被告此外並未曾受有期徒刑以上刑之宣告，有臺
    灣高等法院被告前案紀錄表附卷可稽，被告經本件之罪刑宣
    告之教訓後，應知所警惕而無再犯之虞，本院認所宣告之刑
    以暫不執行為適當，併諭知緩刑2年，且於緩刑期間付保護
    管束，並應向檢察官指定之機構或團體服120小時之義務勞
    務，以勵自新。扣案之黃腹琉璃7隻及臺灣畫眉1隻為第2級
    珍貴稀有保育類野生動物，黃嘴角鶚2隻為第3級其他應予保
    育野生動物，有國立屏東科技大學研究發展處野生動物保育
    服務中心物種鑑定書在卷可佐，爰依野生動物保育法第52條
    第1項前段之規定宣告沒收。
五、據上論斷，應依刑事訴訟法第273條之1第1項、第299條第1
    項前段、第310條之2、第454條第2項，野生動物保育法第40
    條第2款、第41條第1、2款、第52條第1項前段，刑法第11條
    前段、第51條第5款、第74條第2項第5款、第93條第1項第2
    款，判決如主文。
本案經檢察官吳坤城到庭執行職務。
中    華    民    國    99    年    6    月    15    日
                  刑事第十二庭  法  官  莊玉熙
以上正本證明與原本無異。
如不服本判決應於收受本判決後10日內向本院提出上訴書狀，並
應敘述具體理由。其未敘述上訴理由者，應於上訴期間屆滿後20
日內向本院補提理由書狀（均須按他造當事人之人數附繕本）「
切勿逕送上級法院」。
                                書記官  余富誠
中    華    民    國    99    年    6     月    15    日
附錄本案論罪科刑法條全文
野生動物保育法第40條第2款
有下列情形之一，處6月以上5年以下有期徒刑，得併科新台幣30
萬元以上150萬元以下罰金：
二、違反第35條第1項規定，未經主管機關同意，買賣或意圖販
    賣而陳列、展示保育類野生動物或其產製品者。
野生動物保育法第41條第1項第1、2款
有下列情形之一，處6月以上5年以下有期徒刑，得併科新臺幣20
萬元以上100萬元以下罰金：
一、未具第18條第1項第1款之條件，獵捕、宰殺保育類野生動物
    者。
二、違反第18條第1項第2款規定，未經中央主管機關許可，獵捕
    、宰殺保育類野生動物者。

司法院資訊處製作；財團法人民間司法改革基金會備份。
